【裁判字號】    96,保險上易,4
【裁判日期】    970527
【裁判案由】    給付保險金
【裁判全文】
臺灣高等法院臺南分院民事判決       96年度保險上易字第4號
上  訴  人  甲○○
訴訟代理人  湯光民  律師
複 代 理人  林彥百  律師
被 上 訴人  第一產物保險股份有限公司台南分公司
法定代理人  乙○○
訴訟代理人  丙○○
上列當事人間請求給付保險金事件，上訴人對於中華民國96年5
月31日台灣嘉義地方法院（95年度保險字第4號）第一審判決提
起上訴，本院於97年5月13日言詞辯論終結，判決如下：
    主      文
原判決（除確定部分外）關於駁回上訴人後開第二項之訴部分，
並訴訟費用之裁判（除確定部分外）均廢棄。
上廢棄部分，被上訴人應再給付上訴人新台幣玖萬元，及自民國
九十四年一月九日起至清償日止，按年息百分之五計算之利息。
其餘上訴駁回。
第一審（除確定部分外）、二審訴訟費用，由被上訴人負擔十分
之一，餘由上訴人負擔。
    事      實
甲、上訴人方面：
一、聲明：
  (一)原判決不利於上訴人部分廢棄。
  (二)上開廢棄部分，被上訴人應再給付上訴人新台幣（下同）1,
    030,506元及自民國（下同）93年12月30日起至清償日止，
    按年息百分之五計算之利息。
  (三)第一審廢棄部分及第二審訴訟費用均由被上訴人負擔。
  (四)願供擔保聲請宣告假執行。
二、陳述：
  (一)上訴人於93年5月13日搭乘訴外人張智傑所騎乘車牌號碼BT7
    -880號之重型機車，並沿嘉義市○○路由南往北方向以時速
    50至60公里違規超速（該路段時速為50公里）並闖紅燈駛入
    上開路口，與訴外人江榮貴所駕駛車牌號碼RO－1000號自小
    客車於博愛路及大統路交岔口發生碰撞，造成上訴人受有左
    脛骨、腓骨骨折及左胸挫傷合併呼吸衰竭等傷害，雖經過治
    療仍有呼吸困難之情況，有診斷證明可稽。該部分經嘉雲區
    行車事故肇事鑑定委員會鑑定之結果，認為訴外人張智傑為
    肇事因素，有鑑定報告可稽，訴外人江榮貴為臺灣嘉義地方
    法院檢察署檢察官不起訴之處分。
  (二)不論究為張智傑之過失或江榮貴之過失，上訴人均得請領強
    制險。惟上訴人向被上訴人請領保險金時，卻遭被上訴人拒
    絕，其拒絕之理由略以：「二、經本公司經辦人員查證台端
    從小即以脊柱彎曲。肺功能異常引起肺栓塞經本公司特約醫
    師診斷應與車禍無關；有關左腿骨折部份待醫療終止，且經
    公立或教學醫院鑑定符合強制責任保險殘廢給付標準表所訂
    給付標準時，本公司當依法給付，敬請諒察。」，上訴人雖
    自小有脊柱彎曲之缺陷，然並未因此有呼吸困難之情形，實
    因本件車禍所受傷害而引起之併發症，被上訴人率以上訴人
    身體上之缺陷作連結，實令上訴人難以接受。查上訴人於本
    件車禍發生後受有上開傷害，緊急開刀後隔二日即發生肺拴
    塞，依財團法人長庚紀念醫院嘉義分院（下稱嘉義長庚醫院
    ）（95）長庚院嘉字第00989號函表示：「王君在95年8月28
    日診斷書上『呼吸衰竭』係指93年5月18日住院之病情，高
    度懷疑肺動脈脂肪拴塞，與長骨骨折有關」等語，可見若非
    因上訴人長骨骨折，不會引發肺動脈拴塞，亦不會因此致使
    脊柱畸形隱藏呼吸功能之障礙顯現出來，故本件車禍之發生
    應為引發上訴人受有呼吸障礙之條件，即本件車禍所致之骨
    折與呼吸障礙間具有相當因果關係存在，且上訴人因車禍受
    有右側輸尿管狹窄、右側腎水腫等傷害，有診斷證明書可稽
    。又依強制汽車責任保險契約之殘廢程度之第1級第7項規定
    ：「中樞神經系統機能或胸腹臟契機能極度障害，終身不能
    從事任何工作，為維持生命必要的日常生活活動，全須他人
    扶持者」依該條之給付比例為百分之百，亦即全額之140萬
    。再依強制汽車責任保險殘廢給付標準表第44項：「胸腹部
    臟器機能遺存極度障害，終身不能從事任何工作，經常需要
    醫療護理或專人周密照護者」，該項目為第一級殘廢，依上
    開給付標準第3條之規定應給付全額140萬元。故上訴人因本
    件車禍所受上開傷害，顯已符合上開殘廢標準，被上訴人即
    應給付全額140萬元予上訴人。為此起訴請求被上訴人依強
    制汽車責任保險法第23條規定，給付保險金共計140萬元，
    惟原審判決僅判令被上訴人給付369,494元，其餘駁回，上
    訴人乃補充上訴理由下：
  1.呼吸障礙方面：查原審雖向嘉義長庚醫院函詢上訴人呼吸衰
    竭是否前開車禍所造成，該醫院雖表示：「無法確認王君肺
    功能障礙與93年5月車禍有關；王君於車禍前即存在有脊柱
    畸形，可能造成肺功能障礙，車禍是否加重障礙無法確知」
    等語云云，惟查，嘉義榮民醫院病歷摘要報告載：「5/13接
    受緊急骨髓內釘固定治療，5/15併發呼吸困難予以緊急插管
    治療類似為肺部栓塞導致呼吸衰竭。」，另嘉義長庚醫院（
    95）長庚院嘉字第00989號函表示：「二、王君在95年8月28
    日診斷書上『呼吸衰竭』係指93年5月18日住院之病情，高
    度懷疑肺動脈脂肪栓塞，與長骨骨折有關，目前該君殘留之
    肺功能障礙與脊柱畸形有關，但93年5月骨折引發肺動脈脂
    肪栓塞，加重肺功能不全之可能無法排除，若認定有影響，
    則可符合強制汽車責任保險殘廢給付標準表52項。」上訴人
    93年5月13日發生車禍，致受有左脛骨、腓骨骨折，緊急開
    刀後，隔二日即發生肺栓塞，而依據長庚醫院之判斷，肺動
    脈脂肪栓塞與長骨骨折相關性相當高，且因此加重肺功能不
    全，故此綜合前揭病歷摘要及醫師之回函，可知若非上訴人
    因長骨骨折，不會引發肺動脈栓塞，亦不會因此致使脊柱畸
    形隱藏呼吸功能之障礙顯現出來，故此本件意外應為引發上
    訴人受有呼吸障礙之條件，即本件車禍所致之骨折與呼吸障
    礙間具有相當因果關係存在。該呼吸障礙部份，依長庚之主
    治醫師判斷，應符合汽車強制責任保險殘廢給付標準表第52
    項胸腹部臟器遺存障害者，即殘廢等級為12級，12等級依汽
    車強制險給付標準表應給付之金額為12萬元。
  2.腎臟部分：
    查嘉義長庚醫院雖於95年9月28日（96）長庚院嘉字第00363
    號函稱：「王君95年8月12日診斷書之『右側輸尿管狹窄、
    右側腎水腫』與93年5月18日之傷勢無關，非車禍造成之後
    遺症」等語，惟因本件車禍傷及腎臟，但因通常之檢查方法
    不易得知，以致後來演變成右側輸尿管狹窄、右側腎水腫、
    尿失禁，故該部分與車禍實有相當之因果關係。
  3.醫療費用部分：上訴人上開給付於法請求有據，因此多出之
    醫療費用亦應由被上訴人負擔。
  (三)退步言之，縱使上訴人於本件車禍之傷害不符上開殘廢給付
    程度第1級第7項殘廢之認定，惟肺功能障礙至少應符合上開
    殘廢給付標準第52項、殘廢等級第12等級，被上訴人針對本
    案業已給付第9等級（33萬元），依據強制汽車責任保險給
    付標準第4條第1項第3款規定：「受害人身體傷害同時符合
    附表之第14級至第1等級任何兩項以上時，按其最高殘廢等
    級再升一等級給付之」，故被上訴人應依第8等級（42萬元
    ）理賠，扣除已理賠部分，被上訴人應再給付9萬元。
三、證據：除爰用第一審所提之證據外，另聲請函詢行政院國軍
    退除役官兵輔導委員會嘉義榮民醫院（下稱嘉義榮民醫院）
    、嘉義長庚醫院、黃銘模內兒科診所、超群診所、黃志誠診
    所上訴人於90年5月18日至93年5月17日是否因呼吸或肺功能
    障礙就診。
乙、被上訴人方面：
一、聲明：
  (一)上訴駁回。
  (二)訴訟費用由上訴人負擔。
二、陳述：
  (一)原審法院曾函詢嘉義長庚醫院均認定上訴人在本次交通事故
    發生前已有脊柱畸形，且上訴人並無法證明其主張之呼吸障
    礙係本次事故所致，故其此部分之主張並無理由。
  (二)次依上開嘉義長庚醫院之函覆，認定上訴人腎臟部分之傷勢
    與本次交通事故無關，故其請求腎臟部分之保險金亦不應准
    許。
  (三)依強制汽車責任保險法第2條第1項規定，被上訴人給付予受
    害人之醫療費用係以「必須且合理之實際支出相關醫療費用
    」為限，是上訴人除原審法院業已認定之醫療費用外，其餘
    之醫療費用與本次交通事故無關連性，不得再為主張。
  (四)又被上訴人依據原審法院認定上訴人之傷勢係符合強制汽車
    責任保險殘廢給付標準第9等級殘廢，業於97年1月18日給付
    保險金33萬元予上訴人，而原審法院並認定上訴人無法證明
    其肺功能障礙係因本件交通事故所致，故此部分不得再為請
    求，退步言之，縱鈞院認定上訴人肺功能障礙與本件車禍事
    故有因果關係存在，則上訴人此部分之傷勢係符合上開給付
    標準表障害項目第52項、殘廢等級第12等級，依強制汽車責
    任保險給付標準表第4條第1項第3款之規定：「受害人身體
    遺存障害，同時符合附表之第14等級至第1等級間任何兩項
    目以上時，按其最高殘廢等級再升一等級給與之」，是故，
    本案上訴人之殘廢程度若經鈞院認定同時符合第9等級及第
    12等級，則依上開規定，被上訴人針對本案應給付第8級殘
    廢等級之保險金42萬元，扣除業已給付33萬元之部分，則被
    上訴人之給付義務僅餘9萬元。
三、證據：援用第一審所提證據。
    理      由
甲、程序部分：
一、按當事人喪失訴訟能力或法定代理人死亡或其代理權消滅者
    ，訴訟程序在有法定代理人或取得訴訟能力之本人，承受其
    訴訟以前當然停止，惟有訴訟代理人者不適用之；另承受訴
    訟人，於得為承受時，應即為承受之聲明，民事訴訟法第17
    0條、第173條、第175條第1項分別定有明文。查本件被上訴
    人之法定代理人已於95年5月1日變更為乙○○，有其提出之
    台南市政府營利事業登記證及公司變更登記表（見本院卷第
    33至37頁）影本各乙份在卷可稽，上訴人聲請由乙○○為被
    上訴人之法定代理人承受訴訟，核無不合，應予准許。
二、上訴人經合法通知，而未於言詞辯論期日到場，核無民事訴
    訟法第386條各款所列之情形，爰依被上訴人之聲請由其一
    造辯論而為判決。
乙、實體部分：
一、上訴人於原審起訴主張：其因本件車禍受有左脛骨、腓骨骨
    折及左胸挫傷合併呼吸衰竭等傷害，雖經過治療仍有呼吸困
    難之情況，有診斷證明可稽，上訴人即得依強制汽車責任保
    險法請求被上訴人給付保險金，從而：
  (一)上訴人得請求理賠之項目如下：
  1.呼吸障礙方面：依嘉義榮民醫院病歷摘要報告載：「5/13接
    受緊急骨髓內釘固定治療，5/15併發呼吸困難予以緊急插管
    治療類似為肺部栓塞導致呼吸衰竭。」，另嘉義長庚醫院（
    95）長庚院嘉字第00989號函表示：「二、王君在95年8月28
    日診斷書上『呼吸衰竭』係指93年5月18日住院之病情，高
    度懷疑肺動脈脂肪栓塞，與長骨骨折有關，目前該君殘留之
    肺功能障礙與脊柱畸形有關，但93年5月骨折引發肺動脈脂
    肪栓塞，加重肺功能不全之可能無法排除，若認定有影響，
    則可符合強制汽車責任保險殘廢給付標準表52項。」上訴人
    93年5月13日發生車禍，致受有左脛骨、腓骨骨折，緊急開
    刀後，隔二日即發生肺栓塞，而依據長庚醫院之判斷，肺動
    脈脂肪栓塞與長骨骨折相關性相當高，且因此加重肺功能不
    全，故綜合前揭病歷摘要及醫師之回函，可知若非上訴人因
    長骨骨折，不會引發肺動脈栓塞，亦不會因此致使脊柱畸形
    隱藏呼吸功能之障礙顯現出來，故本件意外應為引發上訴人
    受有呼吸障礙之條件，即本件車禍所致之骨折與呼吸障礙間
    具有相當因果關係存在。該呼吸障礙部分，依長庚之主治醫
    師判斷，應符合汽車強制責任保險殘廢給付標準表第52項胸
    腹部臟器遺存障害者，即殘廢等級為12級，12等級依汽車強
    制險給付標準表應給付之金額為12萬元。
  2.左腳骨折障礙部分：另左腳骨折部分，依榮民醫院之病歷摘
    要表示：「5/16轉至嘉義長庚作進一步93/8/16至95/9/11有
    持續回診，X光骨折處已癒合，但左腳有臠縮現象不利行走
    ，經研判應屬152項下肢遺存運動障礙。」，足證93年5月13
    日車禍所致之骨折，致使上訴人遺有不利行走之障礙，應符
    合汽車強制責任險殘廢給付標準表第152項一下肢遺存運動
    障害，殘廢等級為第9級，依汽機車強制險給付標準表第9級
    之保險金為33萬元。
  3.腎臟傷害部分：上訴人因車禍受有右側輸尿管狹窄、右側腎
    水腫等傷害，有診斷證明書可稽。
  4.醫療費用部分：關於醫療費用部分，經上訴人整理至今金額
    總計為12萬3,128元，長庚醫院之部分為7萬6,671元，榮民
    醫院為1萬3,457元，華濟醫院3,000元，傳統整療費用3萬元
    ，有收據可稽。另醫療用品之費用計為3萬972元，有收據可
    稽。故醫療費用及醫療器材之費用共計為15萬4,000元。
  5.依強制汽車責任保險契約之殘廢程度之第1級第7項規定：「
    中樞神經系統機能或胸腹臟器機能極度障害，終身不能從事
    任何工作，為維持生命必要的日常生活活動，全須他人扶持
    者」依該條之給付比例為百分之百，亦即全額之140萬。再
    依強制汽車責任保險殘廢給付標準表第44項：「胸腹部臟器
    機能遺存極度障害，終身不能從事任何工作，經常需要醫療
    護理或專人周密照護者」，該項目為第一級殘廢，依上開給
    付標準第3條之規定應給付全額140萬元。故上訴人因本件車
    禍所受上開傷害，顯已符合上開殘廢標準，被上訴人即應依
    強制汽車責任保險法第23條規定，給付全額140萬元予上訴
    人。
  (二)綜上，上訴人於原審起訴請求被上訴人給付保險金，並求為
    判決：(1)被上訴人應給付上訴人140萬元及自93年12月30日
    起至清償日止，按年息5%計算之利息。(2)上訴人願供擔保請
    准宣告假執行。原審僅判命被上訴人應給付上訴人369,494
    元及自94年1月9日起至清償日止按年息百分之5計算之法定
    遲延利息暨該部分之假執行，尚有未洽，上訴人不服，爰請
    求被上訴人應再給付如上訴聲明等語。
二、被上訴人則以：(一)上訴人雖主張：上訴人雖自小有脊柱彎曲
    之缺陷，然並未因此有呼吸困難之情形，實因本件車禍所受
    傷害而引起之併發症等語。然上訴人更曾向「財團法人保險
    事業發展中心」提出申訴並請求調處，保險事業發展中心調
    解委員會依原告所提供之資料，於94保調字第2028號函文指
    出：「據嘉義榮民醫院出院病歷摘要報告載，受害人過去患
    有脊髓膨出症，在幼時曾接受過手術治療，在學理上這種疾
    病通常可能導致神經障礙，故而受害人目前下肢功能不良、
    脊椎畸形與侷限性肺功能不良應係導因脊髓膨出症，與車禍
    外傷並無關連。因此本案尚無由請求強制汽車責任保險殘廢
    給付。」是以上訴人雖因本件車禍所受左脛骨、腓骨骨折之
    傷害，並不會引致脊柱異常併軀幹障礙或肺功能異常等症狀
    ，且脊柱異常併軀幹障礙之發生非一日可成。換言之，本案
    車禍事故發生前，受害人應已因自身體質之缺陷而患有脊柱
    異常併軀幹障礙等病兆，此有保發中心申訴調處委員會上開
    覆函可稽。故上訴人本案事故主張造成脊柱異常併軀幹障礙
    ，並非有據。是上訴人進而推論上開病兆與車禍具有相當因
    果關係，實不足採。縱鈞院認上訴人之受害情形與車禍相關
    ，惟「殘廢」係指受害人因汽車交通事故致身體受傷，經治
    療後症狀固定，再行治療仍不能期待治療效果，並經合格醫
    師診斷為永久不能復原之狀態，或經治療一年以上尚未痊癒
    ，並經合格醫師診斷為永久不能復原之狀態。上訴人空言體
    傷係因本次事故所致，符合汽車強制責任保險殘廢給付標準
    ，惟未提出相關醫師證明，尚難謂已盡舉證之責。(二)本案上
    訴人就其醫療費用部分雖提出相關醫療單據，惟按強制汽車
    責任保險給付標準第2條第2項第2款規定：「診療費用：指
    全民健康保險醫療辦法所規定給付範圍…。受害人在合格醫
    師開設之醫療院所診療或住院，而非以全民健康保險給付者
    ，準用全民健康保險醫療費用支付標準。」上訴人僅得於合
    格醫師開設之醫療院所診療始得請求，而與本事故無關之醫
    療費用，依規定亦不得請求，經彙整後，依強制汽車責任保
    險規定，上訴人得請求之醫療費用，合計3萬9,494元，其餘
    醫療費用及醫療器材之費用因不符規定，非強制汽車責任保
    險所得請求範圍等語資為抗辯。
三、上訴人於93年5月13日搭乘訴外人張智傑所騎乘車牌號碼BT7
    -880號之重型機車，並沿嘉義市○○路由南往北方向以時速
    50至60公里違規超速（該路段時速為50公里）並闖紅燈駛入
    上開路口，與訴外人江榮貴所駕駛車牌號碼RO－1000號自小
    客車於博愛路及大統路交岔口發生碰撞，造成上訴人受有左
    脛骨、腓骨骨折及術後合併肺栓塞呼吸衰竭等傷害，雖經過
    治療仍有呼吸困難之情況，有診斷證明可稽。該肇事原因經
    嘉雲區行車事故肇事鑑定委員會鑑定之結果，認為訴外人張
    智傑為肇事因素，有鑑定報告可稽，訴外人江榮貴為嘉義地
    方法院檢察署檢察官不起訴之處分，且為兩造所不爭，此部
    分自堪信為真實（見原審卷第8至13頁、本院卷第41頁）。
四、得心證理由：被上訴人對上訴人係本件車禍強制汽車責任保
    險之請求權人不爭執，惟爭執上訴人請求理賠之金額為何。
    故本件應審究者為上訴人得請求被上訴人理賠之金額？茲認
    定如下：
  (一)按當事人主張有利於己之事實者，就其事實有舉證之責任，
    民事訴訟法第277條前段定有明文。則上訴人主張其因上述
    車禍事故造成其殘廢及支出醫療費用，自應就此部分之主張
    負舉證責任。經查：
  1.左腳骨折部分：依嘉義榮民醫院之病歷摘要表示：「5/16轉
    至嘉義長庚作進一步治療，93/8/16至95/9/11有持續回診，
    X光骨折處已癒合，但左腳有臠縮現象不利行走，經研判應
    屬152項下肢遺存運動障礙。」（見原審卷第97頁），故93
    年5月13日車禍所致之骨折，致使上訴人遺有不利行走之障
    礙，應符合汽車強制責任險殘廢給付標準表第152項一下肢
    遺存運動障害，上訴人主張有相當因果關係，亦為被上訴人
    所不爭執（見原審卷第101頁），殘廢等級為第9級，依89年
    8月12日修正之強制汽車責任保險給付標準表第9級之保險金
    為33萬元，上訴人此部分請求應屬有理。
  2.呼吸障礙方面：上訴人主張本件車禍發生前未有因呼吸衰竭
    而就醫乙情，業經本院向嘉義縣黃志誠診所、嘉義市超群診
    所、黃銘模內兒科診所、嘉義榮民醫院、嘉義長庚醫院函詢
    上訴人於90年5月18日至93年5月17日是否因呼吸或肺功能障
    礙至該院（診所）診治，經黃志誠診所函覆：上訴人於93年
    2月11日因喉嚨癢感併咳嗽、流鼻涕、鼻塞等症狀就診；黃
    銘模內兒科診所函覆：上訴人曾於92年5月6日因發燒37.7度
    、咳嗽來源治療，當時並未有呼吸或肺功能障礙的情形；超
    群診所函覆：上訴人僅於92年5月9日因咳嗽、有痰至本診所
    就醫，診斷為急性咽喉炎；而嘉義榮民醫院函覆：「上訴人
    於93年5月13日因意外造成左脛骨、腓骨骨折至本院急診，
    緊急手術以骨髓內釘固定治療，5月15日併發術後肺栓塞，
    呼吸衰竭予以插管呼吸器輔助治療，5月17日轉嘉義長庚醫
    院呼吸加護病房進一步治療。該員於93年5月13日至5月17日
    因上述創傷住院治療，自90年5月18日至93年5月12日未曾於
    本院就診。」；嘉義長庚醫院亦函覆：「上訴人90年5月18
    日至93年5月17日間，係於93年5月16日呼吸困難至本院急診
    」等情，有上該各院診所之病歷影本附卷可稽（見本院卷第
    61至94、97至99頁），被上訴人對上開病歷亦不爭執，則上
    訴人於本件車禍事故發生前3年確未曾因呼吸或肺功能障礙
    至上開診所就診，堪可認定。又上訴人呼吸衰竭症狀是否係
    因本件車禍所致？經原審向嘉義長庚醫院函詢上訴人呼吸衰
    竭是否前開車禍所造成，該醫院先於95年9月28日（96）長
    庚院嘉字第00363號函覆稱：「王君在95年8月28日診斷書上
    『呼吸衰竭』係指93年5月18日住院之病情，高度懷疑肺動
    脈脂肪栓塞，與長骨骨折有關，目前該君殘留之肺功能障礙
    與脊柱畸形有關，但93年5月骨折引發肺動脈脂肪栓塞，加
    重肺功能不全之可能無法排除，若認定有影響，則可符合強
    制汽車責任保險殘廢給付標準表52項。」有該函在卷可查（
    見原審卷第98頁）。嗣雖該院再針對上訴人肺功能障礙係上
    訴人車禍前即因脊柱畸形所造成或與車禍有關進一步說明表
    示：「無法確認王君肺功能障礙與93年5月車禍有關；王君
    於車禍前即存在有脊柱畸形，可能造成肺功能障礙，車禍是
    否加重障礙無法確知。」（見原審卷第155頁）云云，惟按
    「所謂相當因果關係，係指無此事實，雖不必生此結果，但
    有此事實，按諸一般情形，通常均可能發生此結果者而言。
    」（最高法院95年度台上字第1959號判決參照）。經本院上
    開調查結果，上訴人在本件車禍之前，並無肺功能障礙情形
    ，業如上述，而上訴人於93年5月17日本件車禍之前雖已有
    脊柱彎曲畸形，可能造成肺功能障礙，然而上訴人前此（3
    年）均未曾罹患有該肺功能障礙情形，已如上述，茲因本件
    車禍長骨骨折而引發肺功能障礙，且於車禍受傷後二日即引
    發，顯見本件車禍骨折現象之引發肺功能障礙，當有相當因
    果關係，是故嘉義長庚醫院第一次函文車禍造成長骨骨折與
    肺功能障礙，即認具有高度可能，無法排除其影響之結論較
    屬正確。是上訴人主張其胸腹部臟器遺存障害，符合強制汽
    車責任保險殘廢給付標準表第52項、殘廢等級第12等級等語
    ，即無不合，有相當之因果關係存在，則上訴人此部分之傷
    勢係符合上開給付標準表障害項目第52項、殘廢等級第12等
    級（見原審卷第81頁）。再按強制汽車責任保險給付標準表
    第4條第1項第3款之規定：「受害人身體遺存障害，同時符
    合附表之第14等級至第1等級間任何兩項目以上時，按其最
    高殘廢等級再升一等級給與之」，是故上訴人之殘廢程度同
    時符合第9等級及第12等級，則被上訴人針對本案應給付第8
    級殘廢等級之保險金42萬元（見本院卷第113頁）。扣除兩
    造已不爭執之33萬元之部分，則被上訴人應再給付上訴人9
    萬元。至予上訴人又主張嘉義長庚醫院93年11月22日診斷證
    明書認其軀幹機能障礙，終身不能從事工作等語，主張其因
    本件車禍事故所受之傷害符合強制汽車責任保險殘廢給付標
    準表所列第1級第7項「中樞神經系統機能遺存顯著障害，終
    身不能從事工作」云云（見原審卷第49頁），惟查上開嘉義
    長庚醫院診斷證明書之診斷係上訴人之「脊柱異常併軀幹障
    礙」，因而認定上訴人終身不能從事工作，有該診斷證明書
    內容可稽，而上訴人既於車禍發生前即已因脊柱畸形而有軀
    幹障礙，為其所直承，故該診斷證明書認定其終身不能從事
    工作，既係因脊柱異常併軀幹障礙而來，顯與本件車禍事故
    無關（見原審卷第38頁）。況依強制汽車責任保險殘廢給付
    標準表第一級殘廢之認定，需經中樞神經系統有關之精神科
    、神經科專科醫師出具殘廢診斷證明書，上開診斷證明書僅
    係由呼吸胸腔科醫師出具，並非精神科專科醫師開立，自難
    證明上訴人因本件車禍事故有上開殘廢給付標準認定之第1
    級第7項殘廢情形，而不足採取。
  3.腎臟部分：上訴人雖主張其因車禍受有右側輸尿管狹窄、右
    側腎水腫等傷害，然上開嘉義長庚醫院於95年9月28日（96
    ）長庚院嘉字第00363號函覆稱：「王君（上訴人）95年8月
    12日診斷書之『右側輸尿管狹窄、右側腎水腫』與93年5月1
    8日之傷勢無關，非車禍造成之後遺症」（見原審卷第98頁
    ），上訴人復無法舉證證明其上開病症與本件車禍有關，是
    上訴人主張其右側輸尿管狹窄、右側腎水腫係車禍所致云云
    ，亦不足採。
  4.醫療費用部分：上訴人雖主張其因本件車禍支出醫療及醫療
    器材之費用共計為154,000元，惟依89年8月12日修正之強制
    汽車責任保險給付標準第2條第1項規定，強制汽車責任保險
    之保險人依本法規定為傷害醫療費用給付時，以其必須且合
    理之實際支出之相關醫療費用為限。查上訴人右側輸尿管狹
    窄、右側腎水腫既非本件車禍所致，上訴人請求該部之醫療
    費用即屬無理，又上訴人所提醫療事務科費用無法確認科別
    ，證書重複部分非屬必要，扣除非屬上揭給付標準給付範圍
    之醫療及醫療器材之費用，上訴人得請求之之醫療費用合計
    39,494元，為被上訴人所不爭（見原審卷第174頁）。此部
    分上訴人之主張，即屬有據。
  5.綜上，上訴人因本件車禍得向被上訴人請求之保險金為459,
    494元【計算式：左腳骨折部分330,000元＋醫療費用39,494
    元＋9萬元＝459,494元】，逾此部分之請求，為無理由。
五、末按被保險汽車發生汽車交通事故時，受益人得在本法規定
    之保險金額範圍內，直接向保險人請求給付保險金，（修正
    前）強制汽車責任保險法第28條定有明文；又保險人依強制
    汽車責任保險法規定對受益人給付保險金，應於理賠申請案
    提出申請後5日內確定賠償金額，並應於10日內為之，為修
    正前強制汽車責任保險法第23條第2項所明定。查上訴人為
    系爭保險事故受害人，則其本於強制汽車責任保險之法律關
    係，請求被上訴人給付強制汽車責任險之保險金459,494元
    ，自屬有據。又上訴人係於93年12月29日提出理賠申請案（
    見原審卷第14頁被上訴人覆上訴人函件），則依上開規定，
    被上訴人至遲應於94年1月8日給付系爭保險金，是上訴人請
    求被上訴人自94年1月9日起計付法定遲延利息部分，亦屬有
    據；逾此部分之請求及利息，即屬無據。
六、綜上所述，上訴人本於強制汽車責任保險之法律關係，請求
    被上訴人給付459,494元及自94年1月9日起至清償日止，按
    年息5%計算之遲延利息，洵屬正當，應予准許，逾此範圍之
    請求，即非有據，應予駁回。原審駁回上訴人之請求超過上
    開應准許部分尚有未洽，上訴意旨就此部分求予廢棄改判，
    為有理由，爰由本院予以廢棄改判如主文第二項所示。至於
    上訴人之請求不應准許部分，原判決為上訴人敗訴之判決，
    並駁回其假執行之聲請，經核於法並無不合，上訴意旨指摘
    原判決不當，求予廢棄改判，為無理由，應駁回其上訴。
七、又本件上訴人上訴所得利益未逾150萬元，已不得上訴第三
    審而告確定，上訴人就勝訴部分即可憑確定判決聲請強制執
    行，自毋庸宣告假執行。本件事證已臻明確，兩造其餘攻擊
    、防禦方法及所提證據，經審酌後認與本判決結論並無影響
    ，毋庸一一論列，併此敘明。
據上論結，本件上訴為一部有理由，一部無理由，依民事訴訟法
第450條、第449條第1項、第79條、第463條、第385條第1項前段
，判決如主文。
中    華    民    國    97    年    5     月    27    日
                  民事第三庭  審判長法  官  陳光秀
                                    法  官  李文賢
                                    法  官  莊俊華
上為正本係照原本作成。
不得上訴。
中    華    民    國    97    年    5     月    28    日
                                    書記官  吳銘添


司法院資訊處製作；財團法人民間司法改革基金會備份。
